臺灣彰化地方法院刑事判決　　　　　　　　　　　　　九十三年度訴字第九五號
　　公　訴　人　臺灣彰化地方法院檢察署檢察官
　　被　　　告　甲○○
　　指定辯護人　本院公設辯護人　丙○○
右列被告因強盜案件，經檢察官提起公訴（九十二年度偵字第九六三三號），本院判
決如左：
    主 　　 文
甲○○意圖為自己不法之所有，攜帶兇器，以強暴至使不能抗拒，而取他人之物，累
犯，處有期徒刑捌年。
扣案之西瓜刀壹把（深藍色紙片封套）沒收。
    事　　　實
一、甲○○曾犯恐嚇危害安全、強制、竊盜、恐嚇取財等罪，經台灣高等法院台中分
    院於民國九十年十二月六日，以九十年度上更一字第三四五號判決分別判處有期
    徒刑四月、四月、一年、一年，並定應執行刑二年五月確定，甫於九十二年三月
    十五日執行完畢。詎猶不知悔改，因為缺錢加油，竟基於意圖為自己不法所有之
    犯意，於九十三年六月二十四日晚上二十時許，攜帶其所有而客觀上足以危害人
    體之生命、身體安全、可供作兇器使用之西瓜刀一把（深藍色紙片封套，【含刀
    刃、刀柄】長六十六點五公分，刀刃部分長五十五公分，刀刃寬度長五點六公分
    ，刀鋒部分銳利），騎乘其所有之車牌號碼ＫＵＩ─四四五號重型機車，至位於
    彰化縣二林鎮○○路○段八三六號之「中國石油原斗加油站」加油，並在加滿新
    台幣（下同）七十元之汽油後，取出其放在機車腳踏板之西瓜刀一把，以此脅迫
    之方式，問加油站之員工乙○○油錢可不可以欠，可登記騎車號等語，至乙○○
    達不能抗拒地步，不得不允諾，而強取此不法利益後，即騎乘上開機車逃逸。嗣
    乙○○記下甲○○之機車車牌號碼後，即報警處理，後為警經甲○○同意搜索，
    取出上開作案用之西瓜刀，始悉上情。
二、案經彰化縣警察局二林分局報請臺灣彰化地方法院檢察署檢察官偵查起訴。
    理　　　由
一、訊據被告甲○○固不否認有在右揭時、地加油並未付錢之事實，惟矢口否認有右
    揭犯行，辯稱：伊當時有喝酒，意識稍微不清楚，不知為何會將西瓜刀拿在手上
    ，伊並無意要為強盜犯行，若伊要強盜，又為何要問被害人乙○○油錢可不可以
    欠，並叫渠記下車牌號碼云云。經查：
甲、程序上有關證據能力部分：
（一）按證據裁判原則之核心概念，係嚴格證明法則。嚴格證明法則，乃謂無證據能
      力、未經合法調查之證據，不得作為判斷犯罪之依據（刑事訴訟法第一百五十
      五條第二項參照）。所謂合法調查，即踐行刑事訴訟法就被告、人證、鑑定、
      文書、勘驗等五種法定證據方法所規定之調查程序。亦即，在嚴格證明法則之
      下，法官於審判期日踐行調查證據時，僅能使用刑事訴訟法所列舉之證據方法
      調查證據，以證明本案待證事實，此為證據方法法定主義，其規範目的在於保
      障真實之發現，就被告而言，乃保障其受公平審判之權利。如無法律授權，任
      意創設新型態之證據方法、擴張或限制任何一種證據方法之適用範圍，將危及
      被告之防禦權，而侵害其受公平審判之權利。五種法定證據調查方法當中，勘
      驗和文書屬於非供述證據之證據調查方法，鑑定則包括供述和非供述證據兩種
      ，鑑定人之意見屬於供述證據。被告和證人除以身體作為證據時，屬於非供述
      證據，其證據方法為勘驗或鑑定（例如DNA之鑑定）之外，皆為供述證據。而
      刑事訴訟法上，被告以外之人，皆為證人（刑事訴訟法第一百七十六條之一參
      照），此合先敘明。
（二）證人李曉慧、乙○○固於警詢中就被訴事實指證歷歷，惟證人李曉慧、乙○○
      於警詢所指證之內容為審判外之陳述（傳聞證據），且未經被告或辯護人實施
      對質詰問之權利，相較於證人乙○○嗣後在偵查及本院審理中具結作證，復經
      檢辯雙方實施交互詰問，互核證人乙○○先後在偵查及本院審理中所為之證詞
      之情節相符，自以證人乙○○在偵查及本院作證之內容較為可信，且證人李曉
      慧、乙○○在警詢所陳，復無任何較為可信之特別狀況，是以並無刑事訴訟法
      第一百五十九條之二規定之適用。
乙、實體上有關認定被告犯罪事實所憑之證據及理由：
（一）上開犯罪事實，業據證人即被害人乙○○先後於偵查及本院審理中證述在卷。
      按刑法上強盜罪之「至使不能抗拒」之構成要件，只須行為人所施強暴、脅迫
      等行為之性質及當時存在之具體情狀，可資抑制被害人之抗拒者，即克相當，
      至被害人實際上有無抗拒，則非所問（七十八年十一月二十四日廳刑一字第一
      六九二字號函復臺灣高等法院研討意見意旨參照）。證人乙○○所指被告犯案
      之西瓜刀，經本院當庭勘驗結果，【含刀刃、刀柄】長六十六點五公分，刀刃
      部分長五十五公分，刀刃寬度長五點六公分，刀鋒部分銳利等情，有勘驗筆錄
      可證（見九十三年八月二十七日審判筆錄第十八頁），客觀上已足以危害人體
      之生命、身體安全、可供作兇器使用。本件被告利用夜間二十時許之人煙較為
      稀少時分，持客觀上足供為兇器使用之西瓜刀一把，近距離橫比在被害人乙○
      ○面前，要求欠下油錢，可記下其車號，惟衡諸常情，一般人處於上開情狀，
      莫不擔心若向被告說不可以，可能西瓜刀即已砍下，是被告該脅迫行為，客觀
      上已足使被害人至於不能抗拒之程度。
（二）又被告係在加滿汽油之後，始取出西瓜刀一把，脅迫他人欠下油錢，可記下伊
      之車號等情，此與惡意欠債未還之民事糾葛，已大不相同，且一般人並非監理
      管理機關，無從自機車車牌號碼，查知他人之年籍、資料，而被告復未表明其
      姓名、年籍、地址等資料，甚至雙方就欠款之事實載明書面，並約定日後還款
      之時間，隨即揚長離去，足認被告主觀上有為自己不法所有之強盜意圖。
（三）另被告先於警詢時辯稱：其雖將西瓜刀放在腳踏板，但並未持刀要被害人為其
      加油云云，後在檢察官內勤偵訊時又改口辯稱：其持西瓜刀係來除路旁的雜草
      ，以作公德，事發當時，伊係將西瓜刀放在行李箱，但因為打開行李箱加油，
      被害人可能看到害怕，才有所誤會云云。於本院訊問中又提及伊因喝酒，無意
      間有拿出刀子云云；於本院審理中又稱：西瓜刀一直放在腳踏板，並沒有拿起
      來云云，或我是拿扣案小支咖啡色刀柄支那伊之西瓜刀云云，則由上開被告所
      辯之供述，前後不一，顯係有意推諉。
（四）此外，復有扣案之西瓜刀一把（深藍色紙片封套）可佐，綜上所述，本案事證
      明確，被告所辯，顯屬事後卸責之詞，本件事證明確，被告犯行洵堪認定。
二、查被告犯強盜罪，且有刑法第三百二十一條第一項第三款所定攜帶兇器之情形，
    核被告所為，係犯刑法第三百三十條第一項之攜帶兇器強盜罪。又被告曾犯恐嚇
    危害安全、強制、竊盜、恐嚇取財等罪，經台灣高等法院台中分院於民國九十年
    十二月六日，以九十年度上更一字第三四五號判決分別判處有期徒刑四月、四月
    、一年、一年，並定應執行刑二年五月確定，甫於九十二年三月十五日執行完畢
    ，有臺灣彰化地方法院檢察署刑案資料查註紀錄表、臺灣高等法院被告全國前案
    紀錄表各一份在卷可考，其於五年以內再犯本件有期徒刑以上之罪，為累犯，應
    依刑法第四十七條之規定，加重其刑。爰審酌被告之素行、犯罪之動機、目的係
    為圖一己之私利、正值壯年，不思正當工作，賺取錢財，竟以持刀強盜他人不法
    利益之犯罪手段、強盜所得不法利益之價值、對社會治安、被害人之人身安全所
    生之損害及犯罪後之態度等一切情狀，量處如主文所示之刑，以示懲儆。
三、扣案之西瓜刀一把（深藍色紙片封套），係被告所有供前開犯罪所用之物，已據
    證人乙○○於本院證述甚明，並依法宣告沒收之。至於另二把西瓜刀並無證據證
    明與本案有關係，且係供犯罪所用之物，應無沒收之必要。
據上論斷，應依刑事訴訟法第二百九十九條第一項前段，刑法第三百三十條第一項、
第四十七條、第四十八條第一項第二款，判決如主文。
本案經檢察官林鈴淑到庭執行職務
中　　　華　　　民　　　國　　九十三　　年　　　九　　　月　　 十七 　　日
                                臺灣彰化地方法院刑事第二庭
                                    審判長法官  李  水  源
                                    法      官  李  雅  俐
                                    法      官  游  秀  雯
右正本證明與原本無異。
如不服本判決，應於判決送達後十日內，向本院提出上訴狀（須附繕本）。
告訴人或被害人對於判決如有不服具備理由請求檢察官上訴者，其上訴期間之計算係
以檢察官收受判決正本之日期為準。
                                    法院書記官  廖  建  興
中　　　華　　　民　　　國　　九十三　　年　　　九　　　月　　 十七 　　日
附錄論罪科刑法條：
刑法第三百二十一條第一項第三款：
犯竊盜罪而有左列情形之一者，處六月以上五年以下有期徒刑：
三  攜帶兇器而犯之者。
刑法第三百三十條第一項：
犯強盜罪而有第三百二十一條第一項各款情形之一者，處七年以上有期徒刑。
